【裁判字號】    89,易,1099
【裁判日期】    890731
【裁判案由】    就業服務法
【裁判全文】
臺灣臺北地方法院刑事判決                        八十九年度易字第一九九號
    公  訴  人  臺灣臺北地方法院檢察署檢察官
    被      告  寶固營造股份有限公司  設台北市○○路○段五０四巷五一號一樓
    代  表  人  張木盛
                （檢察官聲請簡易判決處刑書誤載為乙○○
    被      告  甲○○
右列被告等因違反就業服務法案件，經檢察官聲請以簡易判決處刑（八十九年度偵字
第五０二五號、八十九年度偵字第七四五一號），嗣經本院新店簡易庭（受理案號為
八十九年度店簡字第二九四號）認不宜以簡易判決處刑移送本院，本院改依通常訴訟
程序審理，判決如左：
    主  文
甲○○無罪。
寶固營造股份有限公司部分公訴不受理。
    理  由
壹、公訴意旨略以：被告甲○○係設址於台北市大安區○○○路○段二００號八樓寶
    固營造股份有限公司（該公司下稱寶固公司；現公司遷址於台北市○○路○段五
    ０四巷五一號一樓）之助理工程員，其雖明知雇主不得未經許可聘僱他人所申請
    聘僱之外國人，竟未經向行政院勞工委員會及有關主管機關申請許可，即自民國
    （下同）八十八年十二月九日起，僱用他人所合法申請聘僱之泰籍勞工PHUANGJA
    N PORM及SRIMAROENG LAMAI等二人，在寶固公司所承包位於台北縣新店市○○路
    七００巷一號大鵬新村工地內，擔任水泥雜工之工作，每日薪資新台幣（下同）
    五百元，迄八十九年二月十二日下午三時許，為警在上址查獲，因認被告甲○○
    違反就業服務法第五十三條第三款之規定，係犯同法第五十八條第一項後段之罪
    嫌；又法人之代表人，因執行業務而違反就業服務法第五十八條第一項後段之罪
    者，該法人亦應科以罰金刑，是認被告寶固公司亦應依該法第五十八條第一項後
    段、第二項科以罰金刑等語。
貳、被告甲○○無罪部分：
一、按犯罪事實應依證據認定之，無證據不得推定其犯罪事實；又不能證明被告犯罪
    者，應諭知無罪之判決。刑事訴訟法第一百五十四條、第三百零一條第一項分別
    定有明文。又被告之自白，不得作為有罪之唯一證據，仍應調查其他必要之證據
    ，以察其是否與事實相符，刑事訴訟法第一百五十六條第二項亦有明文，揆其立
    法目的，乃欲以補強證據擔保自白之真實性，亦即以補強證據之存在，藉以限制
    自白在證據上之價值，是補強證據，除該自白本身外，亦須其他證據足資證明自
    白之犯罪事實確具有相當程度之真實性，足使犯罪事實獲得確信者，始足當之。
    另事實之認定，應憑證據，如未能發現相當證據，或證據不足以證明，自不能以
    推測或擬制之方法，以為裁判基礎，最高法院七十四年台覆字第十號、四十年臺
    上字第八六號著有判例可資參照。
二、本件公訴人認被告甲○○涉犯右揭犯罪，無非係以其於警訊及偵查中之自白及證
    人即前開泰國籍勞工PHUANGJAN PORM及SRIMAROENG LAMAI等二人於警訊時之供述
    及臨檢現場紀錄、護照影本各一份、中華民國外僑居留證、居留外僑外勞詳細資
    料、外僑入出境資料端末查詢報表各二份、經濟部公司執照、營造業登記證書、
    台北市政府營利事業登記證影本各一紙在卷可證等為其主要論據。訊據被告甲○
    ○堅詞否認有何違反就業服務法之犯行，辯稱：伊在寶固公司僅擔任助理工程師
    ，外勞是由工地主任負責聘僱，警局中伊坦承聘僱外勞，是因當日只有伊在現場
    負責工地事宜，所以才如此說的等語。經查：被告於警訊及偵查中雖均自承有聘
    僱前開泰籍勞工二人之事實，惟本院庭訊時傳訊證人許建淇即寶固公司工地主地
    到庭結證稱：上開二名外籍勞工是伊聘僱的，因九二一地震需要人手，才找外勞
    幫忙等語，互核寶固公司負責人張木盛於庭訊中供承：該二名外籍勞工是工地主
    任許建淇聘僱的等情節均悉相符合，且證人許建淇因聘僱該二名外勞及其他外籍
    勞工在前開大鵬新村工地內工作之事實，已據台灣台北地方法院檢察署檢察官於
    八十九年三月十五日以八十九年度偵字第五０二四號聲請簡易判決處刑在案，有
    該署聲請簡易判決處刑書乙份在卷可憑，足見被告前開自白之內容與事實不符，
    尚難採為論罪科刑之依據，又前開泰國籍勞工SRIMAROENG LAMAI於警訊中雖指稱
    其為被告所聘僱云云，惟如前述，被告於工地僅擔任助理性質之工程師，其既非
    工地現場之負責人，該二名勞工斷無由其聘僱之可能，何況該二名外籍勞工為寶
    固公司工地主任許建淇所聘僱乙節，業經許建淇於前述供陳明確，是前開外勞於
    警訊中之供述，自不足為被告有罪之認定。至偵查中卷附之外勞護照影本、中華
    民國外僑居留證、居留外僑外勞詳細資料、外僑入出境資料端末查詢報表、臨檢
    紀錄表等資料，僅足以說明前開二名外勞於本國入出境及居留、工作許可期間、
    現場查獲等情形；另寶固公司之公司執照、營造業登記證書、台北市政府營利事
    業登記證等，亦僅可佐證寶固公司為一合法經營之營造公司，甚或為前開外籍勞
    工之僱用人，惟此均尚不足以遽為被告有僱用前開外勞之證明。此外，本院復查
    無其他積極之補強證據，足認被告有上開之犯行，自無使被告遽負違反就業服務
    法刑責之理，本件不能證明被告犯罪，爰依首開規定，諭知被告無罪之判決。
參、被告寶固公司不受理部分：
    按已經提起公訴之案件，在同一法院重行起訴者，應諭知不受理之判決，刑事訴
    訟法第三百零三條第二款定有明文。查本案公訴人對於被告寶固公司之右揭犯罪
    事實，業已於八十九年四月十九日向本院新店簡易庭以八十九年度偵字第六六三
    五號聲請簡易判決處刑在案（該案並於八十九年四月二十九日，經本院新店簡易
    庭以八十九年度店簡字第二六四號判科罰金新台幣三十萬元，現上訴本院第二審
    合議庭，未確定）有該署聲請簡易判決處刑書、本院刑事簡易判決書、電話紀錄
    各一份在卷可憑，公訴人復於八十九年五月二日向本院新店簡易庭，就同一事實
    再行聲請簡易處刑，並經本院新店簡易庭簽請本院適用通常訴訟程序審理，依照
    上開說明，自應逕諭知不受理之判決。
據上論斷，應依刑事訴訟法第三百零一條第一項、三百零三條第二款，判決如主文。
本案經檢察官楊榮宗到庭執行職務
中    華    民    國      八十九    年     七      月      三十一       日
                                      臺灣臺北地方法院刑事第七庭
                                          法  官  蔡  世  祺
右正本證明與原本無異。
如不服本判決，應於判決送達後十日內，向本院提出上訴狀。
                                          書記官  李  文  椿
中    華    民    國      八十九    年     八      月        一         日


司法院資訊處製作；財團法人民間司法改革基金會備份。
